臺灣板橋地方法院刑事判決　　　　　　　　　　　　　　九十一年度訴字第六二號
　　公　訴　人　臺灣板橋地方法院檢察署檢察官
　　被　　　告　戊○○　男　二.
　　指定辯護人　甲○公設辯護人彭宏東
右列被告因強盜等案件，經檢察官提起公訴（九十年度偵字第一九八０四號），甲○
判決如左：
    主  文
戊○○意圖為自己不法之所有，攜帶兇器，以強暴至使不能抗拒，而使他人交付其物
，累犯，處有期徒刑柒年陸月。
長約三十公分、寬約五公分呈鋸齒狀之刀械壹支沒收。
    事  實
一、戊○○前因竊盜罪，經甲○以八十七年度易字第四八四一號判處有期徒刑五月確
    定，於民國八十八年八月二十九日執行完畢，猶不知悛悔，於九十年十一月十一
    日凌晨三時三十分許，意圖為自己不法之所有，騎乘不詳車號之機車，攜帶其所
    有長約三十公分、寬約五公分呈鋸齒狀而在客觀上對人之生命、身體具有危險性
    、足供兇器使用之刀械一支，在臺北縣中和市○○路○段一二八巷一弄一號前，
    見乙○○正在開啟一樓大門，乃將機車停置於路旁，手持上開呈鋸齒狀之刀械一
    支，向前跑至乙○○身後，乙○○聽到聲響而轉身，戊○○同時持上開刀械自上
    而下揮向乙○○，乙○○隨即以右手持之購物袋（起訴誤載為皮包）抵擋，以致
    右手手指遭砍傷，受有右手中指第一、二指節間、食指第一指節割傷之傷害。戊○○隨即出手強行拉扯乙○○左手執有之黑色皮包，乙○○因手傷而無法抵抗，
    遭戊○○強行取走黑色皮包（內有駕駛執照、金融卡、新臺幣〈下同〉三萬八千
    元及零錢若干），戊○○於得手後即駕車逃逸。適丙○○（俟到案後另行審結）
    行經該處巷口，見乙○○要求幫忙報警，乃以機車附載乙○○前往警局報案，惟
    因乙○○發覺車行方向並非前往警局之路，要求丙○○停車，但丙○○並不予理
    會。後乙○○在此情況下只得跳車，而致使身體多處受傷。嗣經警偵辦己○○遭
    搶奪案，逮獲丙○○並自丙○○身上起出現金一千二百五十元後，復擴大偵辦，
    循線逮捕戊○○，並經乙○○指認無訛，始查悉上情。
二、案經被害人乙○○訴由臺北縣政府警察局中和分局報請臺灣板橋地方法院檢察署
    檢察官偵查起訴。
    理  由
一、訊據被告戊○○矢口否認有何持刀強盜犯行，辯稱：伊於右揭時間因隨證人林清
    道工作，而在林清道位於臺北縣板橋巿大智街住處睡覺，並未在右揭時地持刀強
    盜告訴人乙○○之財物。況伊並無機車可供騎乘，且行搶告訴人者於行搶時頭戴
    安全帽，告訴人僅憑伊之嘴型與行搶者相似，即指認伊係強盜者，顯已誤認。而
    同案被告丙○○告知其在警訊前有喝酒，故其證詞並不足採云云。指定辯護人辯
    護意旨略以：告訴人乙○○自陳於案發時很緊急，回頭時只見犯嫌舉刀搶奪財物
    ，其對犯嫌的穿著尚且無瑕顧及，竟能注意到深藏在安全帽底下的犯嫌面相？又
    被告戊○○與告訴人素不相識，告訴人驚鴻一瞥之餘，在事隔半個月後對被告能
    否有記憶，已不免令人起疑？當時犯嫌頭戴安全帽，告訴人在如此緊張時刻，能
    否看到安全帽裡面犯嫌面相？是以告訴人之指認，不能遽為不利被告之認定。同
    案被告丙○○所為不利被告戊○○之供證，根本係個人依告訴人在警訊時之表現
    ，所作之揣測而已，況其前後所供亦屬不一致，亦難為不利本件被告戊○○之認
    定。此外，作案用之機車、刀械與告訴人遭劫之物品，均未扣案或尋獲，依罪疑
    利益歸於被告之原則，應認定被告戊○○無罪等語。經查：
  (1)右揭事實業據告訴人乙○○迭於警訊、偵查及甲○審理時指訴其遭被告戊○○強
    盜不移，復有手繪刀械圖形一紙附卷（偵查卷第三六頁正反面）可稽。告訴人乙○○於偵查中指述：「（問：九十年十一月十一日否遭人強盜及皮包？）有，歹
    徒手持鋸齒狀刀械朝我這邊衝過來，拿刀向我臉部劈下，我用手去擋，因此手受
    傷，搶走我黑色的皮包。」、「（指認經過？）事隔二星期，警察叫我去警局當
    面指認戊○○，經過我確認歹徒確是戊○○，因是近距離攻擊我，所以我很確定
    。」、「（當日搶奪你的歹徒有無在場？係何人？）有，是戊○○。」等語（見
    偵查卷第七一至七二頁）在甲○審理時陳稱：「我當時在我家樓下，我當時聽到
    有腳步聲，因為是半夜，我很害怕回頭看，但我沒注意他穿什麼衣服，頭戴安全
    帽，他拿好像西瓜刀的刀舉起向我揮過來，我手上拿了一些購物的袋子擋住，所
    以我手有受傷，當時他搶我左手的皮包，劃到我的手時，就一直搶我皮包。我是
    從嘴型，及我們面對面的距離，可以看得出是被告戊○○。」、「（問：為何在
    偵查中確定是戊○○？）因為我們面對面，而且大門口有路燈，可以看罩子裏面
    的臉，及從嘴型可以看出。我為何印象深刻，是他要把我包包拿走時，還看了我
    一眼。」（甲○九十一年三月二十日訊問筆錄）等語，而被告戊○○辯稱其無機
    車時，甲○再次訊問告訴人乙○○是否確定強盜者為被告戊○○時，告訴人仍明
    確指稱係戊○○沒錯（見同上筆錄），參諸同案被告丙○○於甲○審理時供稱：
    「（問：為何在警訊時說當時有看到戊○○與乙○○拉扯？）我只是跟警察說我
    有載乙○○，我是在警局有聽到乙○○說就是戊○○，而且乙○○看到戊○○時
    就很緊張、激動。」（見九十一年二月四日訊問筆錄）、「（問：警局時，為何
    說看到戊○○在案發現場？）我在警局看到戊○○來時，何小姐就哭出來了，．
    ．．」（甲○九十一年三月二十日訊問筆錄）、「（問：提示偵卷九十年偵字一
    九０八四卷內第八頁，為何在警訊中說『我有看到戊○○和一名女子拉扯．．．
    ．』？你當時是否有參與他搶奪乙○○的事情？）三組偵查員問我時，我原先是
    說我不知道，後來乙○○到了分局，就哭著說『就是他』，就在這時，南勢派出
    所警員剛好將戊○○帶到三組，本來是要查那一千元的事情，後來戊○○進門，
    乙○○看到就說是戊○○持刀搶她的物品，後來警察就問我說是不是戊○○拿刀
    搶劫，我就說『是啦』。我並沒有在九十年十一月十一日清晨三點三十分在事發
    現場。」（見甲○九十一年六月六日訊問筆錄）、「是把（我）送到三組之後，
    因為我有跟警員說一千元是交給戊○○，所以警員才到戊○○他家去找他，這時
    乙○○也到分局，他看到我說是我，後來看到戊○○時，被害人就哭著說是戊○○拿刀砍她，而且搶她。」（見甲○九十一年七月三十一日訊問筆錄）等語明確
    ，另徵之證人丁○○證稱：「（問：當時為何鎖定是戊○○持刀搶劫？）因為戊○○的特徵跟被害人所講的差不多，我們有通知其他件的被害人來指認。」、「
    （問：乙○○到分局後反應？）當時戊○○被我們拷在分局的辦公室，我們通知
    乙○○來分局，她一進分局時，我們還沒有請她指認，她就看到戊○○，情緒很
    激動，就說是他持刀搶劫，並且指著戊○○說為何要拿刀劃傷她，戊○○則否認
    ，乙○○並且怪我們，為何沒有做指認牆，而讓她直接面對被告。」、「（問：
    丙○○當時在拷何處？）與戊○○拷在一起，乙○○看到丙○○時就說是丙○○
    要載她的。」（見甲○九十一年八月二十六日訊問筆錄）等語明確，足見告訴人
    乙○○經通知到達警局指認，但尚未經警員告知指認對象前，即指認被告戊○○
    為持刀行搶之人，由此可知，告訴人非因經歷被害經過，處於恐懼之中，以致對
    於角色印象產生混洧，此一因素造成指認錯誤之結果應可排除。又甲○於九十一
    年三月二十日審理時，當庭令被告戊○○頭戴全罩式安全帽，外觀上可看到被告
    戊○○眉毛至下巴、兩耳間之範圍內之臉部，有照片一幀附卷可參，而甲○另囑
    託偵查員丁○○在與案發時同一時間，前往案發現場攝影，由卷附照片四幀所示
    ，可知案發現場有住戶及路燈之燈光，並非黑暗至無法視人之程度，益徵告訴人
    指認被告戊○○係持刀行搶者，並非單憑被告戊○○之嘴型與行搶之歹徒相符，
    應係於遭搶時，近距離目視到被告戊○○之臉部，指認錯誤之因素當可排除。
  (2)告訴人乙○○遭割傷之鋸齒狀刀械雖未扣案，然告訴人乙○○右手中指第一、二
    指節間、食指第一指節有割傷之傷痕，業經甲○於九十一年三月二十日審理時當
    庭勘驗屬實，而同案被告丙○○供證：被告戊○○確有一支與告訴人乙○○於警
    訊時所繪製之形狀相同之鋸齒狀刀械等語，且同案被告丙○○因不慎亦遭被告戊○○持鋸齒狀刀械割傷，於九十年十一月十三日（本件案發後二日）前往臺北縣
    中和巿美和醫院就診乙節，亦有診斷證明書影本一紙附卷可稽，足見被告戊○○
    確有一支與告訴人乙○○於警訊時繪製之刀型相符之鋸齒狀刀械。又該鋸齒狀刀
    械，據告訴人於警訊中陳稱長約三十公分、寬約五公分等語，而告訴人之手指確
    遭割傷，業如前述，故該刀械刀刃鋒利，足認該鋸齒狀刀械在客觀上對人之生命
    、身體具有危險性、傷害性。
  (3)被告戊○○雖辯稱：伊於案發時，在證人林清道位於臺北縣板橋巿大智街之工廠
    內睡覺云云，然查，據證人林清道證稱：「（問：戊○○在你那做何工作？）我
    沒有給他加入勞健保，因為是短暫的，是他來我這工作擔任鐵工工作，但沒有幾
    天後他就跑掉了。何時在我這工作，我記得當時穿短袖，是夏天時。．．．．」
    、「（問：在大智街時是住在一起還是分開住？）分開。我睡在店裡。我知道他
    跟我住的時間，他沒有隨便亂跑，但在我那工作大概二星期左右。」、「（問：
    在這二星期中, 是否都住在裡面？）他也可以回去，確實有幾夜是不在我那睡的
    。」、「（問：在去年十一月十一日，戊○○是否還有在你那工作？確定沒有，
    因為我記得是夏天時在我那做工作。」、「（問：那時他住那？）他住他家。」
    、「（問：十一月間被告游是否有去找你？）有找我，但沒有住我那。」、「我
    只知道他們二人過去我那。仔細想起來，天氣較冷時，戊○○有拿棉被去我那睡
    ，但跟我到桃園芬園去做工作，這段時間工作一星期，雖然到我那工作，但也沒
    有天天到我那睡，而且我也不太記得他在這段期間是否天天在那邊睡覺，因為他
    不想做時，就走了，也沒有支（知）會我，所以我對於他，確實工作的時間及在
    我那睡覺的時間不是很清楚。」等語（見甲○九十一年四月十五日訊問筆錄）明
    確，且參之同案被告丙○○於甲○九十一年七月八日調查時供述：「我出獄後回
    到家裡看起訴書時被害人乙○○被搶是在九十年十一月十一日清晨，在發生這事
    之前的一週內我都斷斷續續在戊○○家，跟他一起施用強力膠，發生事情的當天
    早上五、六點時我就到戊○○家，他是下午回到家，我又跟他一起施用強力膠，
    所以我大概是在事情發生的前三天都有跟他一起施用強力膠，我是看到診斷證明
    書才想起來的，因為戊○○吸強力膠，我到他家，他用刀子傷了我。」等語，復
    有其提出之診斷證明書一紙附卷可稽，是以同案被告丙○○之供詞尚可採信，且
    由證人林清道之證詞，殊難推認被告戊○○於案發時確實因工作關係，在證人林
    清道之上址工廠內睡覺。另參之同案被告丙○○迭於偵查及甲○審理時供稱：伊
    係於九十年十一月十一日清晨五、六點至被告戊○○住處，而被告戊○○係當日
    中午以後始返回住處等語（見偵查卷第七一頁背面、甲○九十一年七月八日訊問
    筆錄），自堪認被告戊○○於九十年十一月十一日清晨五、六點至當日中午未在
    家中。綜上，被告戊○○迄於本件辯論終結時，尚無提出其不在場之證明。
  (4)被告戊○○經甲○囑託法務部調查局於九十一年七月十九日以「控制問題法」進
    行測謊之結果，復認被告就「其未持刀搶被害女子」之問題，測試結果呈情緒波
    動反應，研判有說謊，此有法務部調查局九十一年七月二十五日調科參字第０九
    一００四六七七三０號鑑定通知書一件附卷足憑，此外，綜理告訴人之指訴、證
    人之證詞、同案被告丙○○於之供證等資料，堪信被告戊○○意圖為自己不法之
    所有，於右揭時地，騎乘不詳車號之機車，攜帶其所有之鋸齒狀刀械，以割傷乙○○右手手指之強暴方式，強取乙○○之皮包等情屬實，被告戊○○所辯，不足
    採信。本件事證明確，被告戊○○犯行，應可認定。
二、按行為後法律有變更者，適用裁判時之法律。但裁判前之法律有利於行為人者，
    適用最有利於行為人之法律。刑法第二條第一項定有明文。懲治盜匪條例原係經
    立法程序於四十六年六月五日修正公布施行，將第八條「依特種刑事案件訴訟條
    例審理」及第十條「施行期間定為一年，必要時得以命令延長」之規定予以刪除
    ，原第九條改為第八條，第十一條改為第九條。經考刪除第十條有關限時法規定
    之立法本意，係為期遏止盜風，改善治安，認本條例第一條至第七條及原第九條
    （修正後為第八條）均仍有施行之必要，因將本條例由限時法改為經久施行之常
    態性刑事特別法，並重新調整條次，形式上雖稱「修正」，實質上，已具重新全
    部立法性質，故本條例修正前雖有數次命令延長已逾期，仍非可認為已經失效（
    最高法院八十八年台上字第四三六五號判決可資參照）。惟該條例業於九十一年
    一月三十日經總統公告廢止，而刑法第三百二十八條於九十一年一月三十日修正
    並經總統公告，其第一項修正為：「意圖為自己或第三人不法之所有，以強暴、
    脅迫、藥劑、催眠術或他法，至使不能抗拒，而取他人之物或使其交付者，為強
    盜罪，處五年以上有期徒刑。」；第三百三十條修正規定：「犯強盜罪而有第三
    百二十一條第一項各款情形之一者，處七年以上有期徒刑。」，修正公布之前，
    懲治盜匪條例第五條第一項之法定刑為「無期徒刑或七年以上有期徒刑。」，被
    告前開行搶之時間係在九十年十一月三日，而刑法第三百三十條於九十一年一月
    三十日修正公布，被告前揭犯罪在該法修正之前，比較上揭懲治盜匪條例與刑法
    新法規定，以刑法第三百三十條規定較有利於行為人，玆適用有利於被告之新修
    正刑法之規定。核被告戊○○所為，係犯刑法第三百三十條第一項之攜帶兇器強
    盜罪。次按強盜施以強暴，係以傷害為行劫方法，而生普通傷害，乃強暴之當然
    結果，應為強暴行為所吸收。被告戊○○以鋸齒狀刀械割傷告訴人乙○○，造成
    其受有右手中指第一、二指節間、食指第一指節割傷之傷害，乃強暴之當然結果
    ，不另成立傷害罪。被告戊○○前因竊盜罪，經甲○以八十七年易字第四八四一
    號判處有期徒刑五月確定，於八十八年八月二十九日執行完畢，有臺灣高等法院
    檢察署刑案紀錄簡覆表一份附卷足憑，茲於有期徒刑執行完畢後五年內再犯有期
    徒刑以上之罪，為累犯，應依法加重其刑。爰審酌被告之素行、犯罪動機、目的
    、手段，為貪圖不法私利，竟恣意攜帶兇器強盜他人財物，非但使被害人無端受
    害，危害社會治安亦屬非輕，及犯罪後否認持刀強盜、傷害告訴人，毫無悔意等
    一切情狀，量處如主文所示之刑，以示懲戒。
三、被告行劫所用長約三十公分、寬約五公分呈鋸齒狀之刀械一支，由同案被告呂聰
    理之供詞，堪認係被告戊○○所有，雖未扣案，但無證據證明業已滅失，爰依刑
    法第三十八條第一項第二款之規定宣告沒收。
四、同案被告丙○○俟到庭後，另行審結。
五、臺灣板橋地方法院檢察署九十一年度偵字第五五０五號移送併辦意旨略以：被告
    戊○○及丙○○於九十年十一月二十三日上午十一時五十分許，在臺北縣中和巿
    連城路四七七巷口，共同騎乘機車搶奪被害人庚○○之皮包得逞後逃逸，因認被
    告戊○○、丙○○涉犯刑法第三百二十五條之搶奪罪嫌云云。經查，訊據被告戊○○、丙○○均堅決否認有何搶奪犯行，均辯稱：伊等並未共乘機車搶奪被害人
    庚○○之皮包等語，被害人庚○○雖於警局指認被告二人搶奪其皮包，然被害人
    庚○○於甲○審理時證稱：被告二人之身材、背影，均與歹徒很像，但歹徒頭戴
    安全帽，故無法確認被告二人是否即為搶奪之人等語，且查，搶奪被害人庚○○
    之人，係自被害人庚○○之後方搶奪皮包，且歹徒頭載安全帽，被害人庚○○並
    未看見歹徒之臉部，警員竟持被告二人於九十年十一月二十四日經警查獲時，在
    警局所攝正面照片，出示予被害人庚○○指認，衡情酌理，被害人庚○○既在案
    發時未見歹徒長相，則無觀覽被告二人之正面照片，即可指認被告二人係行搶者
    之可能。又被告丙○○於九十年十一月二十四日經警查獲時，右手因受刀傷，尚
    以紗布包紮傷口，有照片一幀附於偵查卷；診斷證明書一紙附於甲○卷可稽，如
    此明顯之特徵，被害人庚○○於警訊時卻未陳明，足見被害人庚○○於警訊之指
    認是否正確？顯有瑕疵，不得作為不利於被告二人之證據，此外，復無其他證據
    足以證明被告二人搶奪被害人庚○○之皮包。被告丙○○部分，雖俟到案後另行
    審結，然移送併辦其涉搶奪部分，經甲○審理結果，尚屬不能證明，自與本件被
    告呂聰所涉搶奪犯行，無連續犯之裁判上一關係，更遑論與前開被告戊○○所犯
    加重強盜行為有何裁判上一罪關係，職是，此部分應檢還併案機關另為適法之處
    理。
據上論斷，應依刑事訴訟法第二百九十九條第一項前段，刑法第二條第一項前段、第
三百三十條第一項、第四十七條後段、第三十八條第一項第二款，判決如主文。
本案經檢察官朱學瑛到庭執行職務
中      華      民      國      九十一      年      十一    月    七    日
                          臺灣板橋地方法院刑事第四庭
                                          法  官  徐  福  晉
右正本證明與原本無異。
如不服本判決，應於判決送達後十日內，向甲○提出上訴狀。
                                          書記官  陳  慧  儷
中      華      民      國      九十一      年      十一    月    七    日
附錄論罪科刑法條全文
中華民國刑法第三百三十條
犯強盜罪而有第三百二十一條第一項各款情形之一者，處七年以上有期徒
刑。
前項之未遂犯罰之。
